【裁判字號】    98,消債更,30
【裁判日期】    980812
【裁判案由】    更生程序
【裁判全文】
臺灣嘉義地方法院民事裁定  98年度消債更字第30號
聲  請  人  甲○○
                        樓之1.
上列當事人因消費者債務清理事件聲請更生及保全處分，本院裁
定如下：
    主  文
更生及保全處分之聲請均駁回。
聲請費用由聲請人負擔。
    理  由
一、按債務人不能清償債務或有不能清償之虞者，得依本條例所
    定更生或清算程序，清理其債務。債務人無擔保或無優先權
    之債務總額未逾新臺幣（下同）1,200萬元者，於法院裁定
    開始清算程序或宣告破產前，得向法院聲請更生。再按債務
    人與金融機構協商成立者，不得聲請更生或清算。但因不可
    歸責於己之事由，致履行顯有重大困難者，不在此限；本條
    例施行前，債務人依金融主管機關協調成立之中華民國銀行
    公會會員辦理消費金融案件無擔保債務協商機制與金融機構
    成立之協商，準用前項之規定，消費者債務清理條例第3條
    、第42條第1項、第151條第5項、第6項分別定有明文。
二、本件聲請人主張：其有不能清償債務情事，前已提出債權人
    清冊，以書面向最大債權金融機構即永豐商業銀行股份有限
    公司（下稱永豐銀行）請求共同協商債務清償方案，但無法
    繳納永豐銀行期待之還款金額，故協商不成立，債務人未經
    法院裁定開始清算程式或宣告破產，爰依法聲請更生等語。
三、本院之判斷：
(一)經查，債務人主張其所負欠之無擔保或優先權債務總金額未
    超過1,200萬元，且於本件更生聲請前，已依消費者債務清
    理條例第151條規定向最大債權金融機構即永豐銀行請求共
    同協商，但協商未能成立等情，業據債務人提出債權人清冊
    、財團法人金融聯合徵信中心個人資料回覆書及前置協商不
    成立通知書為證，應為真實。
(二)債務人於97年12月起任職於馥代雅緻美容名店，擔任大夜班
    會計，每月薪資22,000元乙節，業據其提出薪資袋3份為證
    ；經核卷附稅務電子閘門財產所得調件明細表並無顯示債務
    人有高於此金額之收入，債務人並陳報其95年度所得係經營
    青青河邊草冷飲店每月均虧損無收入，96年7月份至97年6月
    任職於斗南美容店，每月薪資約30,000元，是債務人前揭收
    入情形，應以每月22,000元為可採。
(三)債務人主張其每月必要支出包含房租4,000元、水電費1,400
    元、交通費1,000元、餐費6,000元、瓦斯費200元、健保費
    659元、電話費600元、大樓管理費947元、有線電視費用285
    元等語。查：
 1、按消費者債務清理條例之立法目的，乃在使陷於經濟上困境
    之消費者，得藉由更生或清算程序，清理債務，以妥適調整
    其與債權人之權利義務關係，並非幫助債務人保持其舊有之
    生活水平，或幫助其履行法定扶養義務，故債務人果有不能
    清償債務或有不能清償之虞等情事，其生活程度自應受相當
    之限制，否則對債權人即屬不公，應先敘明。
 2、債務人主張與其妹共同分擔，每月支出房租4,000元、水電
    費1,400元、瓦斯費200元，業據其提出房屋租賃契約書及水
    費、電費、瓦斯費單據為憑，金額尚屬合理，堪可採認；健
    保費每月659元，亦屬必要；交通費1,000元部分，債務人名
    下汽車一部，據債務人於「前置協商申請人財產及收支狀況
    說明書」暨陳報狀所述，目前該汽車非債務人使用中，故所
    提出之汽車加油發票不予採信，僅列計機車加油發票，認交
    通費應以每月500元為妥；至債務人主張其膳食費6,000元，
    核屬過高，應以每月4,500元為相當；而債務人主張其每月
    電話費600元，本院審酌債務人內勤工作性質及一般最低生
    活所需，認電話通訊費以每月500元為適；大樓管理費947元
    部分，債務人提出之大新（真光）保全管理費收據記載，於
    97年10月21日繳交同年8月至11月之管理費共5,682元，經核
    每月管理費為1,420元，由債務人及其妹分擔，堪認每人每
    月負擔之管理費實為710元【計算式：（5682÷4）÷2=710
    ，元以下四捨五入】；至有線電視費用，則非生活所必要，
    不予列計；綜上，債務人每月必要支出計12,469元（計算式
    ：4000+1400+200 +659+500+4500+500+710=12469）。
 3、債務人任職於馥代雅緻美容名店，自97年12月起每月收入
    22,000元，另依聲請人提出之臺灣嘉義地方法院嘉院和98司
    執簡字第5947號執行命令影本所示，債權人萬泰商業銀行股
    份有限公司債權額為40,934元，扣取債務人每月得支領之各
    項薪資債權三分之一，此部分已納入協商範圍，有財團法人
    金融聯合徵信中心當事人個人信用資料可參，亦經聲請人陳
    明，此部分不予列計；而債務人與永豐銀行協商時，該銀行
    要求債務人分180期，0利率，每月繳款7,761元等情，有永
    豐銀行98年7月27日回函在卷可證；足見債務人每月收入
    22,000元扣除前揭必要費用12,469元，顯能負擔永豐銀行提
    出之債務清償方案（計算式：00000-00000=9531）。從而，
    聲請人主張其有不能清償債務之情事乙節，自非可採，應認
    聲請人聲請更生，與消費者債務清理條例第3條規定不合，
    且上開欠缺又屬無從補正，依首揭規定及說明，自應駁回其
    更生之聲請。
四、本件未符合更生聲請要件，應予駁回其更生聲請，業如前述
    ，是聲請人一併聲請本院應對其財產予以保全處分，即無必
    要，應併予駁回，爰裁定如主文所示。
中    華    民    國    98    年    8     月    12    日
              民事第一庭    法      官  陳俞婷
以上為正本係照原本作成。
如不服本裁定，應於裁定送達後10日內，以書狀向本院提出抗告
，並繳納抗告費新臺幣1千元。
中    華    民    國    98    年    8     月    12    日
                            書  記  官  劉怡欣


司法院資訊處製作；財團法人民間司法改革基金會備份。
